【裁判字號】    98,交聲,1945
【裁判日期】    981030
【裁判案由】    違反道路交通管理處罰條例聲明異議
【裁判全文】
臺灣桃園地方法院交通事件裁定        98年度交聲字第1945號
原處分機關  交通部公路總局新竹區監理所
異  議  人
即受處分人  甲○○○
上列異議人即受處分人因違反道路交通管理處罰條例案件，對於
交通部公路總局新竹區監理所中華民國98年7 月14日壢監裁字第
裁53-ZIQ015716號違反道路交通管理事件裁決書所為處分，聲明
異議，本院裁定如下：
    主  文
異議駁回。
    理  由
一、原處分意旨略以：異議人即受處分人甲○○○所有之車牌號
    碼9H-7591 號自用小客車，於民國98年2 月9 日晚上9 時29
    分許，行經國道5 號高速公路頭城收費站北上第2 車道，未
    申裝電子收費系統而行駛電子收費（ETC ）車道，經遠通電
    收股份有限公司（下稱遠通公司）依交通部臺灣區○道○○
    ○路局電子收費申裝及欠費追繳作業注意事項規定，以郵局
    掛號信函通知受處分人應於98年3 月25日前補繳通行費用，
    嗣受處分人經通知補繳，仍未依期限補繳，舉發機關即國道
    公路警察局第九警察隊頭城分隊乃以受處分人違反道路交通
    管理處罰條例第27條第1 項規定，有「汽車行駛於應繳費之
    公路不依規定繳費」之違規行為，於98年6 月22日填掣公警
    局交字第ZIQ015716 號舉發違反道路交通管理事件通知單並
    附採證照片逕行舉發。經原處分機關即交通部公路總局新竹
    區監理所請舉發機關調查後，仍認受處分人有前述違規行為
    ，乃依道路交通管理處罰條例第27條第1 項及違反道路交通
    管理事件統一裁罰基準表之規定，於98年7 月14日以壢監裁
    字第裁53-ZIQ015716號違反道路交通管理事件裁決書裁處罰
    鍰新臺幣（下同）3 千元在案。
二、聲明異議意旨略以：異議人於98年2 月9 日晚上9 時29分許
    ，駕車行經國道5 號高速公路頭城收費站北上第2 車道，因
    當時下雨視線不良乃誤闖電子收費（ETC ）車道，經警舉發
    違規，業已繳清罰鍰結案。異議人不知尚有90元費用需補繳
    ，亦未曾收受任何補繳通知單，自無「經通知補繳，仍未依
    期限補繳」之違規情事，詎原處分機關不查，即逕予裁罰，
    難認適法，為此爰聲明異議，請求撤銷原處分等語。
三、按汽車行駛於應繳費之公路、橋樑、隧道或輪渡，不依規定
    繳費者，處汽車所有人或駕駛人3 千元以上6 千元以下罰鍰
    ，並追繳欠費，道路交通管理處罰條例第27條第1 項定有明
    文。上開規定係著眼於以往收費均採人工收費方式，駕駛人
    行駛於前揭地點不依規定繳費，乃明知未繳費而強行通過收
    費處所之行為，難諉為疏忽所致。然電子收費設備之採用，
    駕駛人於行駛前雖有注意票證餘額是否足敷繳費之義務，惟
    其駕駛過程中難以時刻觀察該票證餘額，且通過收費處所發
    覺餘額不足時，亦難有立即停止駕駛並補足餘額之機會，是
    於駕駛人行駛於採用電子收費設備之上開地點，駕駛人之不
    繳費故意及所具有之規範違反性，尚難與以往人工收費方式
    等同視之；參以上開規定汽車行駛於應繳費之公路應繳納之
    通行費及同條例第56條第2 項規定在道路收費停車處所停車
    應繳納之停車費均屬公法上金錢給付義務之特質，然前者未
    及比照後者修正為「…，未依規定繳費，主管機關應書面『
    通知駕駛人於7 日內補繳』，…，『逾期再不繳納』，處新
    臺幣3 百元罰鍰」；再佐以交通部臺灣區○道○○○路局電
    子收費申裝及欠費追繳作業注意事項（依公路法第24條第 2
    項授權交通部訂立之公路通行費徵收管理辦法訂定）第17點
    規定：「用路人應依補繳通行費及作業處理費通知單所列金
    額及繳費期限完成補繳，逾補繳期限截止日未繳納者，依法
    舉發。」，則於電子設備收費之情形，道路交通管理處罰條
    例第27條第1 項之「不依規定繳費」，應解釋為「經通知補
    繳後逾期仍未繳納」之行為。再按違反本條例之行為，自行
    為成立之日起；行為有連續或繼續之狀態者，自行為終了之
    日起，逾3 個月不得舉發，道路交通管理處罰條例第90條前
    段亦有明定。準此，依前揭說明，於電子設備收費之情形，
    駕駛人在經通知補繳期限前，是否有「汽車行駛於應繳費之
    公路不依規定繳費」之違規事實，仍屬不確定狀態，警察機
    關尚無舉發權，應於補繳期限屆滿後仍未補繳費用，其違規
    行為方屬成立（臺灣高等法院暨所屬法院97年法律座談會刑
    事類決議意旨參照參照），先予敘明。
四、經查：
(一)、本件異議人甲○○○所有之車牌號碼9H-7591 號自用小客車
    ，於98年2 月9 日晚上9 時29分許，行經國道5 號高速公路
    頭城收費站北上第2 車道，因未申裝電子收費系統行駛電子
    收費（ETC ）車道，而未繳納該筆通行費，經遠通公司於98
    年3 月9 日以郵局掛號信函交郵務機關向異議人上開車輛之
    車籍地址即桃園縣中壢市○○路188 號5 樓，送達該筆補繳
    通行費及作業處理費通知單，通知異議人應於98年3 月25日
    以前補繳上開費用（含通行費40元，及作業處理費50元，計
    90元），因不獲會晤其本人，亦不能將該通知單交付予其有
    辨別事理能力之同居人或受雇人，乃於98年3 月13日將上開
    通知單寄存於該地之郵政機關即中壢20支郵局，並分別作 2
    份送達通知書，其中1 份黏貼於異議人上開地址門首，1 份
    置於受送達處所信箱，以為送達，有遠通電收股份有限公司
    98年10月7 日總發字第09801019號函檢附之補繳通行費及作
    業處理費通知單、高速公路局委託遠通電收公司辦理電子收
    費業務送達證書各1 紙在卷可稽在卷足憑。而異議人上揭車
    輛之車籍地址及異議人之戶籍地、居所地均設於桃園縣中壢
    市○○路188 號5 樓一節，此為異議人所是認，並有交通部
    臺灣區○道○○○路頭城收費站98年7 月6 日高頭稽字第09
    80001556號函、聲明異議狀所載之住所地址可佐，亦堪認定
    。
(二)、按違反道路交通管理事件統一裁罰基準及處理細則第5 條規
    定，處理違反道路交通管理事件，有關文書送達之程序，依
    行政程序法之規定。又按「送達，於應受送達人之住居所、
    事務所或營業所為之；但在行政機關辦公處所或他處會晤應
    受送達人時，得於會晤處所為之。」、「於應送達處所不獲
    會晤應受送達人時，得將文書付與有辨別事理能力之同居人
    、受雇人或應送達處所之接收郵件人員。」、「送達，不能
    依前2 條規定為之者，得將文書寄存送達地之地方自治或警
    察機關，並作送達通知書兩份，一份黏貼於應受送達人住居
    所、事務所、營業所或其就業處所門首，另一份交由鄰居轉
    交或置於該送達處所信箱或其他適當位置，以為送達。」、
    「前項情形，由郵政機關為送達者，得將文書寄存於送達地
    之郵政機關。」，行政程序法第72條第1 項、第73條第1 項
    、第74條第1 項、第2 項分別定有明文。準此，行政程序法
    第74條第1 項規定之寄存送達，因未準用民事訴訟法第 138
    條第2 項規定，自應於寄存送達當日即生送達之效力。
(三)、次查，關於高速公路通行費催繳之送達，依交通部臺灣區○
    道○○○路局電子收費申裝及欠費追繳作業注意事項第13點
    第2 項規定：「營運單位應依本局查明之車籍資料，寄發補
    繳通行費及作業處理費通知單」，是遠通公司受高速公路局
    之委託，辦理電子收費催繳業務，並將上開補繳通行費及作
    業處理費通知單寄存送達於異議人上揭車輛之車籍地址，且
    異議人車籍地址與其戶籍地、居所地均相同，是上開補繳通
    知單因未會晤異議人本人，亦不能將之交付予其有辨別事理
    能力之同居人或受雇人，而於98年3 月13日寄存送達於異議
    人上開車輛之車籍地及戶籍地所在之郵政機關即中壢20支郵
    局，依前揭說明，本件補繳通知單業經寄存送達程序於98年
    3 月13日合法送達，即已生法律上送達之效力，至於異議人
    因未居住在戶籍地址而未實際收領送達之文書，不影響本件
    補繳通知單已合法送達之效力，蓋上開行政程序法所定之寄
    存送達程式，本即不以受送達人確實閱覽送達文書內容為必
    要，僅需符合上開法定程式，即屬合法，是屬法律賦予效力
    之送達方式。嗣異議人仍未於98年3 月25日之繳費期限前繳
    費，則其確有於上揭時、地行駛於應繳費之公路不依規定繳
    費，且經通知限期補繳後，亦未遵期補繳之違規事實，堪予
    認定。揆諸前揭說明，原舉發機關自得於補繳期限屆滿後 3
    個月內舉發受處分人之上開違規行為。異議人既未依規定期
    限內繳費，自屬不依規定繳納高速公路通行費用。
(四)、從而，原處分機關依道路交通管理處罰條例第27條第1 項及
    違反道路交通管理事件統一裁罰基準表之規定，裁處異議人
    罰鍰3千 元，於法自無不合，異議人猶執前詞指摘，其異議
    為無理由，應予駁回。
五、綜上所述，本件異議人確有於前述時、地，行駛於應繳費之
    公路，未依規定繳費，嗣經遠通公司於98年3 月13日合法送
    達上開補繳通行費與及作業處理費通知單，仍未於98年3 月
    25日之繳費期限前繳費，則其於補繳期限屆滿之次日即98年
    3 月26日起，即有「汽車行駛於應繳費之公路不依規定繳費
    」之違規事實，舉發機關並已於舉發期限內之98年6 月22日
    掣單舉發，從而原處分機關依道路交通管理處罰條例第27條
    第1 項及違反道路交通管理事件統一裁罰基準表之規定，裁
    處異議人罰鍰3 千元，於法核無違誤，本件異議無理由，應
    予駁回。
據上論斷，應依道路交通管理處罰條例第87條第2 項，道路交通
案件處理辦法第19條，裁定如主文。
中    華    民    國    98    年     10   月    30    日
                  交通法庭  法  官  劉淑玲
以上正本證明與原本無異。
如不服本裁定，應於裁定送達後5 日內向本院提出抗告狀。
                            書記官  翁其良
中    華    民    國    98    年    11    月    2     日


司法院資訊處製作；財團法人民間司法改革基金會備份。
